臺灣臺南地方法院民事裁定　　　　　　　 100年度抗字第88號
抗　告　人　陳振義
相　對　人　張秀宏
上列當事人間請求本票裁定強制執行事件，抗告人對於民國100
年9月27日本院100年度司票字第1516號裁定提起抗告，本院裁定
如下：
    主  文
抗告駁回。
抗告程序費用新臺幣壹仟元由抗告人負擔。
    理  由
一、抗告意旨略以：
  (一)裁定金額與聲請金額不符：相對人聲請狀係記載聲請裁定金
    額新臺幣（下同）6,000,000元，原裁定主文卻謂抗告人應
    按附表得為強制執行之金額為6,500,000元，原裁定金額超
    過相對人所聲請金額，應予廢棄。
  (二)相對人沒有履行付款提示要件：相對人沒有對抗告人為本票
    提示，依法不符合聲請本票裁定強制執行要件，且利息之起
    算亦有違誤，應駁回本票強制執行裁定聲請。
  (三)本票債權不存在：本件抗告人並未積欠相對人任何票款，相
    對人明知其對於抗告人並無任何本票債權存在，相對人顯然
    是在利用法院非訟事件審查程序，取得債權額不實在的強制
    執行執行名義，爰請廢棄原裁定等語。
二、按稱本票者，謂發票人簽發一定之金額，於指定之到期日，
    由自己無條件支付與受款人或執票人之票據；在票據上簽名
    者，依票上所載文義負責；本票發票人所負責任與匯票承兌
    人同；付款人於承兌後應負付款之責；本票未載到期日者，
    視為見票即付；執票人向本票債務人行使追索權時，得請求
    自到期日起之利息，如無約定利率者，依年利6釐計算之利
    息；見票即付之本票，以提示日為到期日。票據法第3條、
    第5條第1項、第121條、第52條第1項、第120條第2項、第12
    4條準用同法第97條第1項第2款、第66條第1項分別定有明文
    。次按本票執票人向本票發票人行使追索權時，得聲請法院
    裁定後強制執行，票據法第123條亦定有明文。又本票執票
    人依上開規定聲請法院裁定准許對發票人強制執行，係屬非
    訟事件，此項聲請之裁定，僅依非訟事件程序，就本票形式
    上之要件是否具備，以審查強制執行許可與否，並無確定實
    體上法律關係存否之效力，如發票人就票據債務之存否有爭
    執時，應由發票人提起確認之訴，以資解決（最高法院56年
    臺抗字第714號及57 年臺抗字第76號判例要旨可資參照）。
    另按本票既載明免除作成拒絕證書，則執票人聲請裁定准予
    強制執行時，自毋庸提出已為付款提示之證據。且本票執票
    人依票據法第123條規定向本票發票人行使追索權，聲請法
    院裁定准予強制執行，係屬非訟事件，對於此項聲請所為裁
    定，僅依非訟事件程序，就本票形式上之要件是否具備予以
    審查為已足。相對人如主張執票人未為提示，依票據法第12
    4條準用同法第95條但書之規定，應由其負舉證之責，亦有
    最高法院84年台抗字第22號裁定可資參照。
三、經查：
  (一)觀諸原審卷附相對人所提出載有免除作成拒絕證書之本票影
    本，該本票發票人欄確有抗告人之簽名，且系爭本票票面已
    載明「本票」二字、金額「新臺幣陸佰伍拾萬元正」、發票
    年、月、日及無條件擔任兌付等絕對必要記載事項，依系爭
    本票之記載形式上觀察，本票之應記載事項均記載齊備，並
    無票據無效之情形存在，且相對人亦就該本票債權金額6,50
    0,000元全部聲請本院裁定准許強制執行，有100年8月26日
    民事本票裁定強制執行聲請狀及100年9月17日民事陳報狀在
    卷可稽，因此，本院司法事務官依據相對人之聲請及其所提
    出本票為形式上判斷，而據以准許強制執行，其裁定並無違
    誤。而抗告人陳稱原裁定金額超過相對人聲請之金額云云，
    顯有誤會，洵無足取。
  (二)又抗告人主張：相對人沒有對抗告人為本票提示，沒有履行
    付款提示要件，依法不符合聲請本票裁定強制執行要件，且
    利息之起算亦有違誤云云。然查，系爭本票雖未記載到期日
    ，然依票據法第120條第2項之規定，視為見票即付，執票人
    自可隨時向發票人請求付款，並於未獲付款後，向本票發票
    人行使追索權，且系爭本票上載有該票免除作成拒絕證書等
    語，而相對人於原審之聲請狀主張其已於100年8月5日提示
    系爭本票請求付款，參照前開說明，相對人於聲請本票准許
    強制執行時，本毋庸提出已為付款提示之證據，抗告人主張
    相對人未提示系爭本票，自應由抗告人負舉證之責，抗告人
    既未舉證證明，即難認其抗辯為真。又系爭本票未約定利息
    者，應自到期日起依年利六釐計算利息，而見票即付之本票
    ，以提示日為到期日，此觀同法第124條準用第66條、第97
    條第1項第2款即明。是以，未載到期日之本票應自提示日起
    計算利息。而本件相對人請求自100年8月6日即提示日之翌
    日起按年息百分之6計算之利息，核無不合，抗告人執前述
    理由提起抗告，尚屬無據。
  (三)至抗告人另辯稱：其並未積欠相對人任何票款，相對人對抗
    告人並無任何本票債權存在等語，核屬票據債務存否或已否
    清償之實體爭執，揆諸上開說明，應由抗告人另行提起訴訟
    ，以資解決，要非於本件非訟程序所得加以審究。
  (四)從而，抗告人執上述抗辯理由指摘原裁定不當，提起本件抗
    告，並無理由，應予駁回。
四、按非訟事件，依法應由關係人負擔費用者，法院裁定命關係
    人負擔時，應一併確定其數額；非訟事件程序費用之負擔，
    有相對人者，準用民事訴訟法有關訴訟費用之規定，非訟事
    件法第24條第1項及同法第21條第2項分別定有明文。本件抗
    告既經駁回，依上開規定，本院應予確定訴訟費用額。查抗
    告人提起本件抗告，除繳納抗告費1,000元外，未有其他程
    序費用之支出。爰確定本件抗告程序費用額為1,000元，並
    命由抗告人負擔。
五、據上論結，本件抗告為無理由，依非訟事件法第46條、第21
    條第2項、第24條第1項，民事訴訟法第495條之1第1項、第4
    49條第1項、第95條、第78條，裁定如主文。
中    華    民    國  100    年    10    月    31    日
                        民事第二庭  法  官  高俊珊
以上正本證明與原本無異。
本裁定不得再抗告。
中    華    民    國   100    年    11    月    2     日
                                    書記官  蔡雅惠